臺灣高等法院高雄分院民事判決　　　　 100年度家上字第14號
上　訴　人　鄞良雄
被上訴人　　王友秀
上列當事人間請求離婚事件，上訴人對於民國100 年1 月13日臺
灣高雄地方法院99年度婚字第1028號第一審判決提起上訴，本院
於100 年6 月29日言詞辯論終結，判決如下：
    主  文
上訴駁回。
第二審訴訟費用由上訴人負擔。
    事實及理由
一、被上訴人起訴主張：被上訴人與上訴人於民國91年8 月7 日
    結婚，婚姻關係現仍存續中。惟近年來上訴人因性功能障礙
    ，服用不明藥物後即對被上訴人極盡性虐待之惡行，致被上
    訴人不堪忍受。復於99年3 月24日上午4 時許，在高雄市○
    ○區○○路27巷1 號兩造住處，與被上訴人行房而發生口角
    時，徒手毆打被上訴人，致被上訴人受有下唇挫傷1 ×2 公
    分、背部挫傷、瘀血、上下肢多處挫傷瘀血之傷害，被上訴
    人遂報警處理，經警協助被上訴人向原審聲請核發民事通常
    保護令，業經原審於99年4 月26日以99年度家護字第547 號
    裁定准予核發，上訴人不服而提起抗告，嗣經原審以99年度
    家護抗字第50號裁定駁回抗告。然上訴人又於保護令有效期
    間內之99年6 月11日13時許，因懷疑被上訴人與其他男子往
    來，即持球棒前往被上訴人位於高雄市三民區○○○路185
    號之工作處所，找被上訴人理論，被上訴人當時正在該店廁
    所內，唯恐遭上訴人毆打而不願出來，上訴人竟持球棒敲擊
    廁所門框，門框玻璃因此碎裂而割傷被上訴人，上訴人乃因
    違反保護令而經法院判處有期徒刑3 月，如易科罰金，以新
    臺幣（下同）1,000 元折算1 日，緩刑2 年，緩刑期內付保
    護管束在案。但上訴人卻未悔改，仍經常辱罵被上訴人，被
    上訴人實難再與上訴人共同生活。則上訴人多次因行房問題
    或懷疑被上訴人有外遇，即對被上訴人有暴力行為，並時常
    對被上訴人出言恐嚇與威脅，致被上訴人心生畏懼，被上訴
    人之身體上及精神上遭受莫大傷害，已達不堪同居虐待之程
    度，而無法繼續與上訴人共同生活等情，爰依民法第1052條
    第1 項第3 款規定，求為准被上訴人與上訴人離婚之判決。
二、上訴人則以：伊已經73歲了，不會打太太，也不會罵太太。
    99年3 月24日被上訴人嘴唇受傷、上下肢受傷，是因為伊騎
    機車追被上訴人，而被上訴人騎腳踏車比較慢為了閃給伊追
    所以摔傷，並不是伊毆打所致，此事係因被上訴人領到身分
    證後，才有是非出來。99年6 月11日上午，伊去鳳山載貨，
    看到被上訴人被1 名男子載，又見被上訴人與該不明男子發
    生拉扯。當天下午伊想不開，就拿棒球棒跟被上訴人理論，
    她跑到廁所，伊就往玻璃敲，但是玻璃沒有破，只有裂痕而
    已。之前伊在成功路也有發現她被另1 名男生載等語，資為
    抗辯。
三、原審法院判決准被上訴人與上訴人離婚。上訴人不服提起上
    訴，上訴聲明：(一)原判決廢棄。(二)被上訴人在第一審之訴駁
    回。(三)第一、二審訴訟費用由被上訴人負擔。被上訴人答辯
    聲明：(一)上訴駁回。(二)第二審訴訟費用由上訴人負擔。
四、兩造不爭執事項：
  (一)兩造於91年8 月7 日結婚，婚後沒有共同的小孩。被上訴人
    是大陸女子，婚前在大陸有三名小孩，二名女兒、一名男孩
    ，最小的男孩在大陸唸大學。
  (二)99年6 月11日13時許，上訴人持球棒到被上訴人位於高雄市
    三民區○○○路185 號工作處所敲擊廁所門框，門框玻璃因
    此破碎。
  (三)兩造結婚後同住在高雄市○○區○○路27巷1 號，被上訴人
    於99年8 月24日離家住在同事位於高雄市○○○路住處。
五、兩造爭執事項：被上訴人依民法第1052條第1 項第3 款不堪
    同居虐待之事由請求離婚，是否有理由？本院判斷如下：
  (一)按維護人格尊嚴與確保人身安全，為我國憲法保障人民自由
    權利之基本理念。增進夫妻情感之和諧，防止家庭暴力之發
    生，以保護婚姻制度，亦為社會大眾所期待。民法第1052條
    第1 項第3 款所稱「不堪同居之虐待」，應就其具體事件，
    衡量夫妻之一方受他方虐待所受侵害之嚴重性，斟酌當事人
    之教育程度、社會地位及其他情事，是否已危及婚姻關係之
    維繫以為斷。若受他方虐待已逾越夫妻通常所能忍受之程度
    而有侵害人格尊嚴與人身安全者，即不得謂非受不堪同居之
    虐待，司法院大法官會議釋字第372 號解釋意旨可資參照。
    又婚姻以夫妻之共同生活為其目的，倘其一方予他方以身體
    上或精神上不可忍受之痛苦，致無從繼續保持共同生活之圓
    滿、安全及幸福，而生婚姻之破綻，即屬不堪同居之虐待，
    得為離婚之原因（參見最高法院23年上字第678 號判例及82
    年臺上字第17號判決意旨）。是夫妻共同生活原以誠摯相愛
    為基礎，雖不免有意見相左之時，然雙方應本於理性及相互
    尊重之態度，誠意溝通、彼此諒解，期以維持婚姻之目的。
    故夫妻一方之行為，凡有礙於他方配偶之人格尊嚴與人身安
    全，致夫妻無法繼續共同生活者，均應認符合民法第1052
    條第1 項第3 款規定「對他方為不堪同居之虐待」。經查：
  1.被上訴人主張上訴人於99年3 月24日上午4 時許，在兩造住
    處，與被上訴人行房而發生口角時，徒手毆打被上訴人成傷
    ，被上訴人遂報警請求協助，經警協助被上訴人向原審聲請
    核發民事通常保護令，業經原審於99年4 月26日以99年度家
    護字第547 號裁定准予核發，上訴人不服而提起抗告，嗣經
    原審以99年度家護抗字第50號裁定駁回抗告等情，業據提出
    原審99年度家護字第547 號民事通常保護令等影本為證。亦
    經原審依職權調閱該院99年度家護字第547 號、99年度家護
    抗字第50號卷宗查核無訛。上訴人固否認上情，並以前詞置
    辯，經查，上訴人初於原審辯稱：99年3 月24日，是被上訴
    人要去報警，伊沒有拉她，是她自己跌倒，伊是老人，跑不
    贏她，也沒有騎車追她，伊去派出所，警員說她跌倒，被上
    訴人回家也是說跌倒等語（原審卷第41頁），嗣於本院改稱
    ：被上訴人嘴唇受傷、上下肢受傷，是因為伊騎機車追被上
    訴人，而被上訴人騎腳踏車比較慢為了閃給伊追所以摔傷等
    語（本院卷第25頁），前後供詞不一，已難採信。而被上訴
    人於上開通常保護令事件中，已提出高雄市立聯合醫院受理
    家庭暴力事件驗傷診斷書1 紙為證（原審99年度家護字第54
    7 號卷第8 頁），且上訴人於該事件調查時亦供承：被上訴
    人擦傷是自己造成，被上訴人也有抓伊，伊有驗傷單為證等
    語（上開案卷第18頁），足見兩造斯時確有發生肢體衝突，
    參以上訴人於原審99年度家護抗字第50號通常保護令事件調
    查中，於上訴人當庭要求其寫切結書承諾不再打她時，自承
    ：「我提抗告，是不會再去打她。」等語（該案卷第19頁）
    ，益證上訴人確於上開時、地，打傷被上訴人無誤，則被上
    訴人此部分主張，可以採信。
  2.被上訴人復主張上訴人於保護令有效期間內之99年6 月11日
    13時許，因懷疑被上訴人與其他男子往來，即持球棒前往被
    上訴人之工作處所，找被上訴人理論，被上訴人當時正在該
    店廁所內，唯恐遭上訴人毆打而不願出來，上訴人竟持球棒
    敲擊廁所門框，門框玻璃因此碎裂而割傷被上訴人，上訴人
    乃因違反保護令而經法院判處有期徒刑3 月，如易科罰金，
    以新臺幣1,000 元折算1 日，緩刑2 年，緩刑期內付保護管
    束在案等情，業據提出原審99年度簡字第1164號刑事簡易判
    決書、臺灣高雄地方法院檢察署檢察官99年度偵字第23712
    號聲請簡易判決處刑書、高雄市立聯合醫院受理家庭暴力事
    件驗傷診斷書等影本各1 件為證，亦經原審依職權調閱原審
    99年度簡字第1164號卷宗查核無誤，且為上訴人所不爭執，
    堪信被上訴人此部分主張為真實。
  3.被上訴人又主張上訴人時常對被上訴人出言恐嚇與威脅，致
    被上訴人心生畏懼一情，雖為上訴人所否認，惟徵以上訴人
    於99年10月28日到原審接受該院99年度家調字第1858號離婚
    訴訟前之調解，在調解室外，見被上訴人有妹妹及妹妹朋友
    陪伴，即開始惡言相向，調解委員為降低緊張情勢，未允被
    上訴人之妹妹及妹妹的朋友進入調解室，調解過程中，上訴
    人仍持續以言語威脅恐嚇被上訴人，此情有調解紀錄表1紙
    附卷可參，足徵被上訴人主張其時常遭受上訴人施以言語暴
    力之事實應非無據，堪信為真正。
  (二)本院衡量被上訴人所受暴力之次數及程度，認兩造對於行房
    或與異性往來分寸等問題縱有爭執，上訴人未秉持平和理性
    之態度與被上訴人溝通協調，屢對被上訴人施以身體上或言
    語上之家庭暴力行為，已侵害被上訴人人格尊嚴與人身安全
    ，並已逾夫妻通常所能忍受之程度，客觀上任何人處於同一
    處境，均難以忍受此等虐待，而無法繼續共同生活，足徵被
    上訴人主張上訴人之行為已造成其身體上及精神上之莫大痛
    苦，已達不堪同居虐待之程度，而無法繼續與上訴人共同生
    活等情，堪予採信。至上訴人辯稱：伊已賠償門框玻璃修理
    費5,000 元，事後被上訴人就在家中住了2 個月，倘被上訴
    人遭上訴人傷害，懼怕上訴人，那為何被上訴人又回來住云
    云。惟已據被上訴人於本院陳稱：上訴人雖然把我打那麼嚴
    重，我願意給他悔改、冷靜，寫保證書，因我被他打了手腳
    都是傷，我沒有地方可住，我就回去住2 個月，但是上訴人
    回去不願意寫保證書，他又開始侮辱我、恐嚇我等語（本院
    卷第44頁），經參諸被上訴人於原審99年度家護抗字第50號
    通常保護令事件調查中，即陳稱：現已返回兩造共同住處，
    希望上訴人不要再毆打伊等情（該案卷第19頁），堪認被上
    訴人於本院所為上開陳述，應屬可信。又上訴人之行為已造
    成被上訴人身體上及精神上之莫大痛苦，已達不堪同居虐待
    之程度，既經本院認定如前。是上訴人上開辯解，並不能為
    上訴人有利之認定。
六、綜上所述，被上訴人依民法第1052條第1 項第3 款規定訴請
    判決離婚，洵屬有據，應予准許。原審准被上訴人與上訴人
    離婚之判決，並無不合。上訴意旨，指摘原判決不當，求予
    廢棄改判，為無理由，應予駁回。
七、據上論結，本件上訴為無理由，依民事訴訟法第449 條第1
    項、第78條，判決如主文。
中    華    民    國  100     年    7     月    13    日
                              家事法庭
                                  審判長法官  蔡明宛
                                  法      官  魏式璧
                                  法      官  曾錦昌
以上正本證明與原本無異。
如對本判決上訴，須於判決送達後20日內向本院提出上訴狀，其
未表明上訴理由者，應於上訴後20日內向本院提出上訴理由書（
均須按他造當事人之人數附繕本）。上訴時應提出委任律師或具
有律師資格之人之委任狀，並依附註條文規定辦理。如委任律師
提起上訴者，應一併繳納上訴審裁判費。
中    華    民    國  100     年    7     月    13    日
                                  書  記  官  黎  珍
附註：
民事訴訟法第466 條之1 ：
對於第二審判決上訴，上訴人應委任律師為訴訟代理人，但上訴
人或其法定代理人具有律師資格者，不在此限。
上訴人之配偶、三親等內之血親、二親等內之姻親，或上訴人為
法人、中央或地方機關時，其所屬專任人員具有律師資格並經法
院認適當者，亦得為第三審訴訟代理人。
第1 項但書及第2 項情形，應於提起上訴或委任時釋明之。